臺灣彰化地方法院刑事判決　　　　　　　 96年度易字第791號
公　訴　人　臺灣彰化地方法院檢察署檢察官
被　　　告　乙○○
　　　　　　甲○○
共　　　同
選任辯護人　林溢根律師
上列被告等因賭博案件，經檢察官提起公訴（96年度偵字第1640
號、第3736號），本院判決如下：
    主  文
乙○○、甲○○共同意圖營利，聚眾賭博，各處有期徒刑伍月，
如易科罰金，均以新臺幣壹仟元折算壹日，扣案之如附表所示之
物，均沒收。
    犯罪事實
一、乙○○、甲○○為夫妻關係，乙○○、甲○○與真實姓名、
    年籍均不詳之綽號「阿良」之成年男子（下稱「阿良」），
    共同意圖營利，基於供給賭博場所、聚眾賭博及在公眾得出
    入之場所賭博之單一包括犯意聯絡，自民國95年8 月10日起
    至96年2 月6 日止，由乙○○、甲○○提供其等位於彰化縣
    埔鹽鄉○○路○段27號住處兼鑰匙店，充作公眾得出入之賭
    博場所，經營俗稱「六合彩賭博簽賭站」，並以電話、傳真
    機等電信設備供不特定人簽賭六合彩之賭博，推由乙○○、
    甲○○與各簽賭者對賭而聚眾經營賭博，簽賭方式係以「香
    港六合彩」之開獎號碼為依據，有「2 星」、「3 星」、「
    特別號」，約定賭客每簽1 支「2 星」、「特別號」分別為
    每注新臺幣（下同）77元、82元；另每簽1 支「3 星」是簽
    注金額多寡，分別為每注85元或70元，若賭客簽中「2 星」
    、「3 星」、「特別號」，則以簽賭金100 元而言，賭客分
    別可得5, 700元、57,000元、3,600 元之彩金。未簽中者，
    賭客所繳之賭資即全歸「阿良」所有，再由「阿良」以每支
    1 、2 元之代價分配與乙○○、甲○○。嗣經警方於96年2
    月8 日下午5 時20分，持本院核發之搜索票，至其等上址住
    處搜索而查獲，並當場扣得乙○○、甲○○所有供經營上開
    六合彩簽賭所用之如【附表】所示之物。
二、案經彰化縣警察局溪湖分局報請臺灣彰化地方法院檢察署檢
    察官偵查起訴。
    理  由
一、按被告以外之人於審判外之言詞或書面陳述，除法律有規定
    者外，不得為證據；被告以外之人於偵訊中向檢察官所為之
    陳述，除顯有不可信之情況者外，得為證據，刑事訴訟法第
    159 條第1 項、第159 條之1 第2 項分別定有明文。而所謂
    不可信情況之認定，法院應審酌被告以外之人於陳述時之外
    在環境及情況，例如：陳述時之心理狀況、有無受到外力干
    擾等，以為判斷之依據，故係決定陳述有無證據能力，而非
    決定陳述內容之證明力。是被告以外之人前於偵查中已具結
    而為證述，除反對該項供述得具有證據能力之一方，已釋明
    「顯有不可信之情況」之理由外，皆得為證據。經查，證人
    顏武志在檢察官偵查時，係以證人之身份，經檢察官告以具
    結之義務及偽證之處罰，經其具結，而於負擔偽證罪之處罰
    心理下所為。係經以具結擔保其證述之真實性。又司法實務
    運作上，咸認偵查中檢察官向被告以外之人所取得之陳述，
    原則上均能遵守法律規定，不致違法取供，其可信性極高，
    因而明定除顯有不可信之情況者外，得為證據。亦即，被告
    以外之人於偵查中依法應具結者已具結，向檢察官所為之陳
    述，原則上具有證據能力，於例外「顯有不可信之情況」，
    始不具證據能力。證人顏武志於檢察官訊問時之證述（參見
    臺灣彰化地方法院檢察署96年度偵字第1640號偵查卷宗第46
    頁），並無證據顯示係遭受強暴、脅迫、詐欺、利誘等外力
    干擾情形，或在影響其心理狀況致妨礙其自由陳述等顯不可
    信之情況下所為，是證人顏武志於偵訊時之陳述既無顯不可
    信之情況，依上開說明，自有證據能力。
二、訊據被告乙○○於本院審理中，雖坦承其與「阿良」於上揭
    時、地經營六合彩賭博之犯行，惟矢口否認有與被告甲○○
    共同經營六合彩賭博犯行，辯稱：上揭六合彩賭博犯行均為
    其自己與「阿良」所為，其夫即被告甲○○並未參與云云；
    另訊據被告甲○○固不否認，扣案如附表所示之書寫數字之
    字條及六合彩手冊為其所簽寫，且其知悉被告乙○○經營六
    合彩賭博，並有不特定賭客持簽賭單至其住處向被告乙○○
    簽賭，惟矢口否認有何意圖營利供給賭博場所、意圖營利聚
    眾賭博及在公眾得出入之場所賭博之犯行，並辯稱：其有要
    求被告乙○○不要繼續經營六合彩賭博，至警方查扣字條上
    之數字及六合彩手冊，僅供其自己書寫抓牌好玩，並非簽賭
    單，事後其無對獎，亦無金錢輸贏云云。然查：
  (一)按認事採證、證據之取捨及證據證明力之判斷，俱屬事實審
    法院之職權，苟無違證據法則，自不能指為違法；是供述證
    據前後雖有差異或矛盾，事實審法院非不可本於經驗及論理
    法則，斟酌其他情形，作合理之比較，定其取捨；其就供述
    證據之一部，認為真實者，予以採取，亦非法則所不許。因
    之，告訴人或證人供述之證據，前後縱有差異，事實審法院
    依憑告訴人或證人前後之供述證據，斟酌其他證據，本於經
    驗法則與論理法則，取其認為真實之一部，作為論罪之證據
    ，自屬合法（最高法院90年度臺上字第6943號判決要旨參照
    ）。
  (二)上開犯罪事實，業據證人即同案被告乙○○於本院審理中具
    結證稱：其與「阿良」共同自95年8 月10日起至96年2 月6
    日止，由其提供其位於彰化縣埔鹽鄉○○路○段27號住處兼
    鑰匙店，充作公眾得出入之賭博場所，經營「六合彩賭博簽
    賭站」，並以電話、傳真機等電信設備供不特定人簽賭六合
    彩之賭博，推由其與各簽賭者對賭而聚眾經營賭博，簽賭方
    式係以「香港六合彩」之開獎號碼為依據，有「2 星」、「
    3 星」、「特別號」，約定賭客每簽1 支「2 星」、「特別
    號」分別為每注77元、82元；另每簽1 支「3 星」是簽注金
    額多寡，分別為每注85元或70元，若賭客簽中「2 星」、「
    3 星」、「特別號」，則以簽賭金100 元而言，賭客分別可
    得5,700 元、57,000元、3,600 元之彩金。未簽中者，賭客
    所繳之賭資即全歸「阿良」所有，再由「阿良」以每支1 、
    2 元之代價分配與乙○○（參見本院96年6 月23日審判筆錄
    ）等語，核與證人顏武志於偵訊中具結證述：其於96年1 月
    4 日下午4 時許，至被告乙○○經營之鑰匙店等候複製鑰匙
    時，聽見有人撥打店內電話向被告乙○○下注簽賭（參見同
    上偵查卷宗第46頁）等語相符，並有六合彩帳冊影本4 本、
    簽賭單4 張、查獲照片5 張（參見彰化縣警察局溪警分偵字
    第0960002320號警卷第11頁至第82頁）附卷可參，核屬相符
    ；且有供被告乙○○、甲○○簽賭時所用之六合彩手冊3 本
    扣案可佐。
  (三)至證人乙○○雖於本院審理中具結證稱：其夫即被告甲○○
    並未參與本案，且被告甲○○有要求其不要繼續經營六合彩
    賭博云云（參見本院96年6 月23日審判筆錄），爰審酌證人
    顏武志於偵訊中所為之前揭證述，仍有賭客以電話向被告乙
    ○○下注簽賭（參見同上偵訊筆錄）等語；證人乙○○於本
    院審理中亦證述：其與被告甲○○共同居住，其外出時，會
    告訴賭客因被告甲○○拒絕簽賭，待其返家後再向其簽賭（
    參見同上本院審判筆錄）等語觀之，證人乙○○與被告甲○
    ○既為同居夫妻，按理被告甲○○對其妻即證人乙○○是否
    從事六合彩簽賭之犯行，應無可能完全不知情，且被告甲○
    ○如確有反對被告乙○○繼續經營六合彩賭博之意，當對於
    以電話簽賭或親自至其住處簽賭之賭客嚴詞拒絕，賭客如發
    覺欲下注之被告乙○○家人有反對賭博之情，亦無可能甘冒
    遭被告乙○○之夫即被告甲○○向警方檢舉之風險，繼續以
    撥打電話再向被告乙○○簽賭下注之必要，是證人乙○○前
    揭證述，顯係迴護被告甲○○之不實證述，與常情有違，不
    足採信。
  (四)另扣案之簽賭單4 張、六合彩手冊3 本內之文字記載均為被
    告甲○○所記載等情，業經證人乙○○於本院審理中證述明
    確，且為被告甲○○所不否認，然自扣案之簽賭單4 張、六
    合彩手冊3 本內，均載有被告甲○○所書寫之簽賭之數字、
    簽賭金額及中獎金額等情觀之，如扣案之簽賭單及六合彩手
    冊，僅供被告甲○○自行書寫抓牌好玩，並非賭客之簽賭單
    ，當無簽賭金額及中獎後之金錢輸贏等情可言；又參與香港
    六合彩賭博方式，即在於一般大眾對自己選取數字號碼與將
    來開獎中獎號碼是否相同，以決定彩金之不確定性，產生無
    限希望之樂趣，如僅單純書寫數字而無獲得彩金與否之不確
    定性之刺激，何以被告甲○○仍須大費周章自己書寫記載簽
    賭金額及簽賭金錢輸贏之文字於上揭簿冊之中，是被告甲○
    ○前揭所辯，核與前揭事證不符，亦顯與一般事理常情有違
    ，應係臨訟卸責之詞，亦不足採信。是被告甲○○當知悉並
    有參與被告乙○○、「阿良」共同經營六合彩簽賭之事實，
    應可認定。
  (五)綜上所述，被告乙○○、甲○○、「阿良」係基於公共場所
    賭博、意圖營利提供賭博場所、意圖營利聚眾賭博之犯意聯
    絡，推由被告乙○○、甲○○提供住處兼鑰匙店，充作公眾
    得出入之賭博場所，經營俗稱「六合彩賭博簽賭站」，並以
    電話、傳真機等電信設備供不特定人簽賭六合彩之賭博，應
    可認定。被告乙○○辯稱，被告甲○○並未參與上揭犯行云
    云；另被告甲○○上揭所辯，警方查扣字條及六合彩手冊上
    之數字僅係自己書寫好玩並非簽賭單或記錄單云云，均核與
    前揭事證不符，已如前述。本案事證明確，被告乙○○、甲
    ○○、「阿良」確有共同為上揭公共場所賭博、意圖營利提
    供賭博場所、意圖營利聚眾賭博犯行之事實，應可認定。
三、按刑法第268 條規定之「供給賭博場所」，係指提供特定處
    所供人從事賭博行為而言；所稱「聚眾賭博」，係指聚集不
    特定人參與賭博之行為，縱未於現實上同時糾集多數人於同
    一處所，而係聚集眾人之財物進行賭博者，例如職棒簽賭及
    六合彩組頭等以電話、傳真之方式供人簽賭之行為，亦屬之
    。查本案被告乙○○、甲○○、「阿良」係共同基於營利之
    意圖，由被告乙○○、甲○○提供其等前開住處兼鑰匙店，
    供不特定多數人以電話下注或親自到場下注之方式，為六合
    彩簽賭之行為等情，已如前述，是上開處所實際上已成為公
    眾得出入之場所，且被告乙○○、甲○○、「阿良」均基於
    營利之意圖，推由被告乙○○、甲○○提供上揭場所供不特
    定之人以電話聯絡或親自到場方式簽賭，自均與刑法第266
    條第1 項前段於公眾得出入之場所賭博罪、刑法第268 條前
    段之意圖營利供給賭博場所罪、刑法第268 條後段之意圖營
    利聚眾賭博罪之構成要件該當。
四、按刑事法若干犯罪行為態樣，本質上原具有反覆、延續實行
    之特徵，立法時既予特別歸類，定為犯罪構成要件之行為要
    素，則行為人基於概括之犯意，在密切接近之一定時、地持
    續實行之複次行為，倘依社會通念，於客觀上認為符合一個
    反覆、延續性之行為觀念者，於刑法評價上，即應僅成立一
    罪。學理上所稱「集合犯」之職業性、營業性或收集性等具
    有重複特質之犯罪均屬之，例如經營、從事業務、收集、販
    賣、製造、散布等行為概念者是（最高法院95年度臺上字第
    1079號判決要旨參照）。經查，經營俗稱六合彩簽賭之賭博
    ，於每週均有固定開獎結果之賭博決定輸贏，本質上乃具有
    反覆、延續性行為之特徵，於刑法評價上，應認係集合多數
    犯罪行為而成立之獨立犯罪型態之「集合犯」，為包括一罪
    ，應僅成立一罪。依上揭說明，被告乙○○、甲○○所為之
    上開行為，各係基於單一之意圖營利，基於供給賭博場所、
    聚眾賭博及在公眾得出入之場所賭博犯意，而反覆所為者，
    均係為實質上一罪。另被告乙○○、甲○○於各當期六合彩
    開獎前多次接受簽賭之行為，均係當次意圖營利供給賭博場
    所、意圖營利聚眾賭博及在公眾得出入之場所賭博財物犯行
    之接續行為，先予說明。
五、核被告乙○○、甲○○所為，均係各犯刑法第268 條前段之
    意圖營利供給賭博場所罪、刑法第268 條後段之意圖營利聚
    眾賭博罪及刑法第266 條第1 項前段之於公眾得出入之場所
    賭博罪。被告乙○○、甲○○、「阿良」於上揭犯行，互有
    犯意聯絡及行為分擔，均為共同正犯。被告乙○○、甲○○
    均基於一個意圖營利之犯意，同時提供賭博場所與聚集多數
    人賭博，係基於一賭博營利之犯意，達成其同一犯罪所為之
    各個舉動，應屬法律概念之一行為，乃一行為觸犯數罪名，
    為想像競合犯，是其等所各犯上開3 罪，均應依刑法第55條
    之規定，各從一重之意圖營利聚眾賭博罪處斷。爰審酌被告
    乙○○、甲○○不思依循正軌賺取金錢，反因一時貪欲，共
    同經營六合彩賭博，助長社會僥倖心理，對社會風氣有不良
    影響，兼衡其等素行、犯罪之動機、手段、目的、所生危害
    ，及被告乙○○僅坦承部分犯行，被告甲○○犯後猶否認犯
    行等一切情狀，各量處如主文所示之刑，併分別諭知易科罰
    金之折算標準。
六、又刑罰法令關於沒收之規定，有採職權沒收主義與義務沒收
    主義。職權沒收，指法院就屬於被告所有，並供犯罪所用或
    因犯罪所得之物，仍得本於職權為斟酌沒收與否之宣告，例
    如刑法第38條第1 項第2 款、第3 款、第3 項前段等屬之。
    義務沒收，又可分為絕對義務沒收與相對義務沒收二者。前
    者指凡法條規定「不問屬於犯人與否，沒收之」者屬之，法
    院就此等之物，無審酌餘地，除已證明滅失者外，不問屬於
    犯人與否或有無查扣，均應沒收之；後者指凡供犯罪所用或
    因犯罪所得之物，均應予以沒收，但仍以屬於被告或共犯所
    有者為限（最高法院93年度臺上字第2751號判決要旨參照）
    ；另按刑法第38條第3 項係規定「犯人」所有供犯罪所用之
    物，得宣告沒收，並非規定屬「被告」所有之物，始得宣告
    沒收，而共同正犯於意思聯絡範圍內，組成一共犯團體，團
    體中之任何成員均為「犯人」，供犯罪所用之物，只要屬於
    「犯人」所有，均得宣告沒收，不以必屬於本件被告所有者
    為限（最高法院92年度臺上字第787 號判決要旨參照）；又
    沒收為從刑之一種，依主從不可分之原則，應附隨緊接於主
    刑之下而同時宣告；又共同正犯因相互間利用他人之行為，
    以遂行其犯意之實現，本於責任共同之原則，有關沒收部分
    ，對於共犯間供犯罪所用之物，自均應為沒收之諭知（最高
    法院91年度臺上字第5583號判決要旨參照）。經查：
  (一)扣案之如【附表】編號一二所示之簽賭單4 張、六合彩手冊
    3 本，係被告乙○○、甲○○賭博時當場所用之工具，而刑
    法第266 條第2 項規定，當場賭博之器具，不問屬於犯人與
    否，沒收之。
  (二)至扣案之如【附表】編號三所示之傳真機1 臺，係被告乙○
    ○、甲○○所有並供犯罪所用；另扣案之如【附表】編號四
    所示之六合彩帳冊4 本，係同案被告即共犯乙○○所有並供
    犯罪所用之物等情，均業據被告乙○○、甲○○於本院審理
    時供陳明確，爰各依刑法第38條第1 項第2 款併予宣告沒收
    。
據上論斷，應依刑事訴訟法第299 條第1 項前段，刑法第28條、
第266 條第1 項前段、第2 項、第268 條、第55條、第41條第1
項前段、第38條第1 項第2 款，刑法施行法第1 條之1 第1 項、
第2 項前段，判決如主文。
本案經檢察官吳芙如到庭執行職務。
中　　華　　民　　國　　96　　年　　7 　　月　　13　　日
                  刑事第八庭      法　官  唐中興
以上正本證明與原本無異。
如不服本判決應於收受本判決後10日內向本院提出上訴書狀，其
未敘述上訴理由者，並得於提起上訴後10日內向本院補提理由書
狀（均須按他造當事人之人數附繕本）「切勿逕送上級法院」。
中　　華　　民　　國　　96　　年　　7 　　月　　16　　日
                                  書記官  施惠卿
【附錄本案論罪科刑法條全文】：
刑法第266條
在公共場所或公眾得出入之場所賭博財物者，處1,000 元以下罰
金。但以供人暫時娛樂之物為賭者，不在此限。
當場賭博之器具與在賭檯或兌換籌碼處之財物，不問屬於犯人與
否，沒收之。
刑法第268條
意圖營利，供給賭博場所或聚眾賭博者，處 3 年以下有期徒刑，
得併科3,000元以下罰金。
【附表】：
一、簽賭單肆張。
二、六合彩手冊本。
三、傳真機壹臺。
四、六合彩帳冊肆本。
